【裁判字號】    97,訴,261
【裁判日期】    971017
【裁判案由】    侵權行為損害賠償
【裁判全文】
臺灣花蓮地方法院民事判決               97年度訴字第261號
原      告  乙○○
原      告  甲○○
被      告  丙○○
                        號
上列當事人間因被告妨害名譽案件，原告提起損害賠償刑事附帶
民事訴訟事件，由本院刑事庭裁定移送前來（97年度附民字第17
號），本院於民國97年9月15日言詞辯論終結，判決如下：
    主  文
被告應給付原告乙○○、甲○○新台幣各壹拾萬元。
原告其餘之訴駁回。
訴訟費用由被告負擔十分之一，餘由原告負擔。
本判決第一項得假執行。
    事實及理由
一、按訴狀送達後，原告不得將原訴變更或追加他訴，但擴張或
    減縮應受判決事項之聲明者，不在此限，民事訴訟法第255
    條第1項第3款定有明文。本件原告起訴原聲明請求被告應給
    付原告乙○○、甲○○各新台幣（下同）100萬元，嗣於97
    年9月25日當庭變更為請求被告應給付原告乙○○、甲○○
    各300萬元，為擴張應受判決事項之聲明，依上開規定，應
    予准許。
二、原告主張：
（一）被告丙○○與原告乙○○係兄妹關係，原告甲○○則係原
      告乙○○之友，曾協助原告乙○○處理與被告丙○○有關
      繼承祖產之訴訟，竟引發被告丙○○不滿而心生嫌隙，竟
      意圖散布於眾，自民國96年12月8日起，陸續以詆毀、貶
      損原告乙○○及甲○○名譽內容之文字為主題，寄發散布
      內容略為「鴛鴦訟棍？醒醒吧！南華大學深造Ｎ次，鐵窗
      ＝南華大學＝南華大飯店＝花蓮監獄... 龍交鳳，狼交狽
      ，合作無奸.... 甲○○房屋化道路220號，已依法查封，
      待拍賣，依法登報標售，朱家祖產公開標售，特性：賭性
      堅強，專業檢舉、密告，特色：好吃懶做，嗜好：軟軟的
      飯... 徵求包養－身家清白、人模人樣，手腳健全，專偏
      女人，詹Ｘ嬌遷居看守所，理由：詐欺... 小心、鄰居有
      訟棍、檢舉師小偷？... 再三忍讓，詹Ｘ嬌刑事29案，朱
      Ｘ華刑事不計其數，回頭是岸，請看送輸配嘴臉、下場！
      無賴：收留人送神難，賴著不走」等不實文字之印刷品郵
      件，散佈至原告乙○○現住居地即花蓮縣吉安鄉○○○街
      ３９號及其附近鄰居、家人，以及甲○○位在花蓮縣花蓮
      市○道路220號住處及其家人等處，任意指摘足以貶損原
      告乙○○、甲○○名譽之事，此業經本院刑事庭以97 年
      度花簡字第145號、97年度簡上字第46號刑事判決被告犯
      有刑法第310條第2項之加重誹謗罪名確定在案。
（二）原告乙○○高中畢業，現為房屋仲介自由業，年收入不定
      ，於花蓮地區人脈豐沛，原有參選民意代表之資格，惟遭
      被告誹謗，參選恐受重大影響，損害自極嚴重。另原告甲○○為高商畢業，目前從事房地產買賣，年收入約50萬元
      ，因為原告乙○○之友而遭波，並因此遭多起訴訟案件纏
      訟，造成莫大精神上之損害，爰依民法侵權行為損害賠償
      之相關規定，請求被告給付原告各300萬元。
三、被告對於曾於上述時、地，寄發散布上述文字內容之印刷品
    郵件等情並不爭執，然辯稱：他散布這些文字是為了公共利
    益，因為原告乙○○多年來無所事事均是靠被告及家產養活
    ，卻仍不停地做傷害家中兄妹及鄰里之事，他是為了要表明
    不再為乙○○承擔任何道義責任又無法一一告知大眾，所以
    只好散布上述文字，他所散布之文字內容均屬事實，並無妨
    害名譽，他僅願以600元與原告和解等語。並聲明：原告之
    訴駁回。
四、本院之判斷：
（一）按因故意或過失，不法侵害他人之權利者，負損害賠償責
      任，又不法侵害他人之身體、健康、名譽、自由、信用、
      隱私、貞操，或不法侵害其他人格法益而情節重大者，被
      害人雖非財產上之損害，亦得請求賠償相當之金額，民法
      第184條第1項前段、第195條第1項分別定有明文。又名譽
      被侵害者，關於非財產上之損害，加害人雖亦負賠償責任
      ，但以相當之金額為限。所謂相當，自應以實際加害情形
      與其名譽影響是否重大，及被害者之身分地位與加害人經
      濟狀況等關係定之，有最高法院47年度台上字第1221號判
      例可參。
（二）本件原告主張被告散布上述文字印刷品之事實，業據提出
      該印刷品一份為證，且經被告自認在卷，並經本院依職權
      調閱本院97年度花簡字第145號、97年度簡上字第46號刑
      事卷宗中所附筆錄等可證（含偵查卷宗），且被告所為已
      經本院認定犯加重誹謗罪而判處拘役50日，得易科罰金確
      定，有該刑事卷宗及刑事判決附卷可稽。被告雖辯稱散布
      上述內容係為公共利益等語，然按侵害名譽，指以言語、
      文字、漫畫或其他方法貶損他人在社會上的評價，使其受
      到他人憎惡、蔑視、侮辱、嘲笑、不齒與其來往，是否侵
      害名譽，應就社會一般人的評價客觀判斷之。經查，本件
      被告散布上述文字印刷品之內容如「鴛鴦訟棍」、「南華
      大學深造Ｎ次，鐵窗＝南華大學＝南華大飯店＝花蓮監獄
      ... 龍交鳳，狼交狽，合作無奸」、「特性：賭性堅強，
      專業檢舉、密告，特色：好吃懶做，嗜好：軟軟的飯....
      徵求包養－身家清白、人模人樣，手腳健全，專偏女人」
      、「詹Ｘ嬌遷居看守所，理由：詐欺... 小心、鄰居有訟
      棍、檢舉師小偷？... 再三忍讓，詹Ｘ嬌刑事29案，朱Ｘ
      華刑事不計其數，回頭是岸，請看送輸配嘴臉、下場！無
      賴：收留人送神難，賴著不走」等語，在客觀上，自足以
      造成原告2人在社會上之評價受損，對於原告之名譽構成
      損害。且縱認被告所散布上述文字內容有關指摘乙○○及
      甲○○為鴛鴦訟棍、專業密告或訟棍等語係旨在傳述原告
      2人曾多次對被告及他人提起訴訟或向各主管機關進行申
      告等情；有關「小心鄰居有小偷」之內容，係旨在傳述原
      告2人曾因涉嫌竊取自來水而經提起公訴等情；有關「南
      華大學深造Ｎ次，鐵窗＝南華大學＝南華大飯店＝花蓮監
      獄」、「詹Ｘ嬌遷居看守所」等語係旨在傳述原告2人曾
      因案於花蓮監獄服刑，或於花蓮看守所羈押乙節，然斟之
      其陳述方式均以粗鄙的謾罵所為，顯與一般本於公共利益
      而告示大眾所使用之文字不相當，實難認被告散布上述內
      容係為公共利益而無妨害名譽之意。且上述文字內容有關
      描述原告為「無賴」、「特色：好吃懶做；特性：賭性堅
      強；嗜好：軟軟的飯」，以及「徵求包養」等語，顯係對
      原告2人個人人格之評述，依上開被告所指摘之內容觀之
      ，均係針對原告2人個人私德事項所為，與公共利益並無
      任何具體關聯。是被告辯稱沒有妨害原告名譽等語，顯無
      理由，不足採信。
（三）被告散布之上述文字客觀上已貶損原告在社會上的評價，
      使其受到他人憎惡、蔑視、侮辱、嘲笑、不齒與其來往之
      待遇，確為故意不法侵害原告之名譽權，依據前述說明，
      原告自得請求非財產上之損害賠償。本院審酌原告乙○○
      自陳高中畢業，現為房屋仲介自由業，年收入不定等語，
      以及96年度未申報所得，名下財產有房屋3筆、土地2筆；
      原告甲○○自陳高商畢業，目前從事房地產買賣，年收入
      約50萬元等語，以及96年度申報所得20餘萬元，名下財產
      有房屋1筆、汽車1台；被告丙○○自陳為大學畢業，曾任
      石材公司董事長、公會理事長及花蓮縣議員，現以退休等
      語，96年度申報所得38萬餘元，名下財產有投資2筆（以
      上兩造之收入及財產資料，有稅務電子閘門財產所得調件
      明細表附卷為憑），及兩造之身分、地位、被告所為侵害
      情節及原告2人因遭被告以侮辱性文字散佈於不特定人，
      精神上所受痛苦程度等一切情狀，認原告請求非財產上之
      損害賠償各以10萬元為適當。
五、從而，原告依民法第195條第1項規定請求如主文第1項所示
    ，為有理由，應予准許，逾此部分之請求即無理由，應予駁
    回。本件係所命給付未逾50萬元之判決，就原告勝訴部分，
    應依職權宣告假執行。
六、本件事證已臻明確，兩造其餘攻擊防禦方法與舉證，均無礙
    勝負判斷，爰不一一論列，附此敘明。
七、訴訟費用負擔之依據：民事訴訟法第79條、第85條第1項前
    段。
中    華    民    國    97    年    10    月    17    日
                     臺灣花蓮地方法院民事庭
                         法      官  陳雅敏
以上正本係照原本作成。
如不服本判決，應於送達後20日內，向本院提出上訴狀並表明上
訴理由，如於本判決宣示後送達前提起上訴者，應於判決送達20
日內補提上訴理由書(須附繕本)。
中    華    民    國    97    年    10    月    20    日
                        法院書記官  邱鴻志


司法院資訊處製作；財團法人民間司法改革基金會備份。
